臺灣新北地方法院刑事裁定
111年度單禁沒字第757號
聲  請  人  臺灣新北地方檢察署檢察官
被      告  陳志維




上列聲請人因被告違反毒品危害防制條例案件（98年度毒偵緝字
第111號），聲請單獨宣告沒收（111年度聲沒字第672號），本
院裁定如下：
    主  文
扣案之第二級毒品甲基安非他命壹包（驗餘淨重壹拾貳點壹壹公
克）沒收銷燬。
   理  由
一、聲請意旨略以：被告前因違反毒品危害防制條例案件，經臺
    灣新北地方檢察署檢察官以98年度毒偵緝字第111號為不起
    訴處分確定。惟扣案之第二級毒品甲基安非他命1包（驗餘
    淨重12.11公克），經鑑定結果，檢出含有第二級毒品甲基
    安非他命成分，有臺灣高等法院99年度上訴字第2904號判決
    書節本在卷可參，因係屬毒品危害防制條例第2條第2項第2
    款所定之違禁物，爰依法聲請單獨宣告沒收銷燬等情。
二、按刑法及毒品危害防制條例關於沒收（銷燬）之規定，均於
    民國105年7月1日修正施行。刑法施行法第10條之3第1項規
    定：「中華民國104年12月17日及105年5月27日修正之刑法
    ，自105年7月1日施行」，第2項規定：「105年7月1日前施
    行之其他法律關於沒收、追徵、追繳、抵償之規定，不再適
    用」，是刑法新修正之沒收規定，自105年7月1日施行。又
    刑法第2條第2項規定：「沒收、非拘束人身自由之保安處分
    適用裁判時之法律」，故關於沒收之法律適用，尚無新舊法
    比較之問題，於新法施行後，應一律適用新法之相關規定。
    另因本次刑法修正將沒收列為專章，具有獨立之法律效果，
    為使其他法律有關沒收原則上仍適用刑法沒收規定，故刑法
    第11條修正為「本法總則於其他法律有刑罰、保安處分或沒
    收之規定者，亦適用之。但其他法律有特別規定者，不在此
    限」，亦即有關本次刑法修正後與其他法律間之適用關係，
    依上開刑法施行法第10條之3第2項之規定，就沒收適用之法
    律競合，明白揭示「後法優於前法」之原則，優先適用新修
    正公布施行之刑法沒收規定；至於新修正之刑法沒收規定施
    行後，其他法律另有特別規定者，仍維持「特別法優於普通
    法」之原則；而毒品危害防制條例第18條關於沒收之規定，
    於105年6月22日修正公布，並自105年7月1日施行，該次修
    正毒品危害防制條例第18條第1項規定：「查獲之第一、二
    級毒品及專供製造或施用第一、二級毒品之器具，不問屬於
    犯罪行為人與否，均沒收銷燬之；查獲之第三、四級毒品及
    製造或施用毒品之器具，無正當理由而擅自持有者，均沒入
    銷燬之」，是修正前毒品危害防制條例第18條關於毒品沒收
    之規定，依刑法施行法第10條之3第2項之規定，雖已於105
    年7月1日刑法沒收章施行之日失效，惟該次修正毒品危害防
    制條例第18條之規定，乃新修正之刑法沒收規定之特別法，
    依據刑法第11條但書所示「特別法優於普通法」之原則，應
    優先於新修正刑法沒收規定而為適用；再毒品危害防制條例
    第18條第1項又於109年1月15日修正公布、110年5月1日施行
    ，然觀諸修正內容並參酌修法理由，可知本次修正未涉及構
    成要件或法律效果不同，僅為文字之修正，而無關有利或不
    利於行為人，非屬法律變更，自不生新舊法比較之問題，故
    本件應依一般法律適用原則，適用裁判時之規定，合先敘明
    。
三、按違禁物或專科沒收之物得單獨宣告沒收，刑法第40條第2
    項定有明文；又甲基安非他命屬管制之第二級毒品；查獲之
    第一、二級毒品及專供製造或施用第一、二級毒品之器具，
    不問屬於犯罪行為人與否，均沒收銷燬之，毒品危害防制條
    例第2條第2項第2款、第18條第1項前段亦規定明確。
四、經查：
㈠、被告前①於民國（下同）97年4月21日12時38分為警採尿前回
    溯96小時內某時，在臺北縣蘆洲市（現更名為新北市蘆洲區
    ，下同）中興街15巷3號5樓，施用第二級毒品甲基安非他命
    1次；②於98年2月11日17、18時許，在新北市○○區○○路000○0
    0號4樓，施用第二級毒品甲基安非他命1次，嗣②之部分，於
    翌（12）日3時許，因另案販賣毒品案件為警查獲，並有扣
    得第二級毒品甲基安非他命1包等物（其餘扣案物可參臺灣
    臺北地方法院98年度訴字第1596號刑事判決書）。又上開①②
    部分施用第二級毒品案件，經本院以97年度毒聲字第1335號
    裁定送勒戒處所觀察、勒戒後，認無繼續施用毒品傾向，於
    98年5月26日執行完畢釋放出所，並由臺灣新北地方檢察署
    檢察官以98年度毒偵緝字第111號、98年度毒偵字第3092號
    為不起訴處分確定，有上開不起訴處分書、臺灣高等法院被
    告前案紀錄表、臺灣新北地方法院98年度訴字第1596號判決
    、臺灣高等法院99年度上訴字第2904號判決（即另案製作、
    販賣毒品案件）各1份在卷可稽。
㈡、本件查獲之白色晶體1包，經送鑑驗結果，確含有第二級毒品
    甲基安非他命成分，有內政部警政署刑事警察局98年6月2日
    刑鑑字第0980021232號鑑定書、刑事案件證物採驗紀錄表、
    贓證物品清單在卷可憑（見本院調閱之臺灣臺中地方法院檢
    察署103偵6379號卷第16頁反面、臺灣臺北地方法院檢察署9
    8偵4464號卷二第214、218頁）。堪認上開扣案物確為第二
    級毒品，屬違禁物，依毒品危害防制條例第18條第1項前段
    規定，不問屬於犯人與否，應依法沒收銷燬之。綜上，本件
    聲請，核無不合，應予准許。
五、依刑事訴訟法第220條，第455條之36第2項，毒品危害防制
    條例第18條第1項前段規定，刑法第40條第2項，裁定如主文
    。
中　　華　　民　　國　　111 　年　　8　　月　　15　日
                  刑事第二十六庭  法  官  黎錦福
上列正本證明與原本無異。
如不服本裁定，應於裁定送達後5日內敘明抗告理由，向本院提
出抗告狀。　
                                  書記官　羅雅馨
中　　華　　民　　國　　111 　年　　8 　　月　　15　　日